【裁判字號】    99,家訴,2
【裁判日期】    990406
【裁判案由】    分割遺產
【裁判全文】
臺灣板橋地方法院民事判決               99年度家訴字第2號
原      告    甲○○
              戊○○
原      告
兼訴訟代理人  丁○○
被      告    丙○○
被      告
兼訴訟代理人  己○○
被      告    乙○○
上列當事人間請求分割遺產事件，本院於民國99年3 月10日言詞
辯論終結，判決如下：
    主  文
准將兩造被繼承人謝吳婉慈所遺如附表所示之財產，按附表所示
方式予以分割。
訴訟費用由兩造每人各負擔六分之一。
    事實及理由
一、本件被告乙○○經合法通知，未於言詞辯論期日到場，核無
    民事訴訟法第386 條所列各款情形，爰依原告之聲請，由其
    一造辯論而為判決。
二、原告主張：
(一)、被繼承人謝吳婉慈於民國91年12月31日亡，兩造為全體繼承
    人（除原告甲○○係被繼承人謝吳婉慈之配偶外，其餘兩造
    均係被繼承人謝吳婉慈之子女），公同繼承被繼承人謝吳婉
    慈所遺留之遺產。被繼承人謝吳婉慈之遺產包括：(1)土地部
    分：台北市○○區○○段87之11號土地、桃園縣平鎮市○○
    段63之4 土地。(2)房屋部分：桃園縣平鎮市○○路82號6樓
    、桃園縣平鎮市○○路72巷3 號地下一樓。(3)銀行存款：上
    海商業銀行三重分行新台幣（以下同）3321元、世華銀行三
    重分行58元、台灣中小企業銀行三重分行195 元、農民銀行
    三重分行68元、台新銀行三重分行3076元、花蓮企業銀行三
    重分行39元、萬通銀行三重分行99元。(4)投資部分：彰源企
    業股份有限公司220 股、聯華食品210 股、仁翔建設436 股
    、立大511 股、新海瓦斯367 股、太電7642股。(5)汽車部分
    ：2G-0000-0000-CHRYSLER 一輛、HF-0000-0000-YUELOONG
    一輛。(6)法院提存金額：因被繼承人謝吳婉慈之遺產台北市
    ○○區○○段10之4 土地遭變賣，所得賣價金額0000000 元
    遭提存於台灣板橋地方法院95年度存字第4884號。
(二)、被繼承人謝吳婉慈過世時，因缺乏現金辦理喪事，遂由原告
    甲○○以其所有之台北縣三重市○○街17號1 至4 樓房地向
    上海商業儲蓄銀行辦理抵押借款，用以支付喪葬費803488元
    ，此費用應由繼承人平均分擔，故應由前揭遺產中扣還給原
    告甲○○。另被繼承人謝吳婉慈過世時，遺留一筆債務100
    萬元，係謝吳婉慈生前向弟媳陳麗美借款尚未清償，故於謝
    吳婉慈過世時，債權人陳麗美向繼承人等請求返還，原告甲○○遂出售所有之台北縣三重市○○街17號1 至4 樓房地，
    透過銀行開立銀行本票100 萬元代為清償，該債務依法應由
    全體繼承人平均承擔，由前揭遺產中扣還給原告甲○○。
(三)、前揭遺產中的法院提存金額，應先還給原告甲○○所代償的
    0000000 元，其餘提存金額連同銀行存款，及土地房屋，與
    投資股票，均應按兩造每人各6 分之1 應繼分比例分割。至
    於遺產之汽車二輛，因無法原物分割，則請求變賣就價金按
    兩造每人各6分之1應繼分比例分割。
三、被告己○○、丙○○陳述：同意原告主張的遺產分割方法，
    就遺產的提存金額先扣還予原告甲○○所代償的0000000 元
    ，其餘按個人應繼分比例6 分之1 分割等語。並聲明：同意
    原告的請求。
四、被告乙○○未於言詞辯論期日到場，亦未提出任何書狀作聲
    明陳述。
五、經查：
(一)、兩造之被繼承人謝吳婉慈於民國91年12月31日死亡，兩造為
    全體繼承人，除原告甲○○係被繼承人謝吳婉慈之配偶外，
    其餘兩造均係被繼承人謝吳婉慈之子女，被繼承人謝吳婉慈
    之遺產如上述之土地房屋、銀行存款、法院提存金額、投資
    股票、汽車二輛之事實，業據原告提出財政部台灣省北區國
    稅局遺產稅免稅證明書影本1 份、被繼承人謝吳婉慈及兩造
    之戶籍謄本為證，且為被告己○○、丙○○所承認。
(二)、被繼承人謝吳婉慈過世後，原告甲○○代謝吳婉慈清償其所
    積欠陳麗美債務100 萬元，並代墊喪葬費803488元之情，業
    據原告提出債權人陳麗美簽章證明之「受領證書」及「領款
    收據」各1 件、原告甲○○匯款予陳麗美之匯款單影本1 件
    、原告甲○○存摺影本1 件、原告甲○○代墊支付謝吳婉慈
    之喪葬費用明細表1 份、發票及收據影本多張為證；且為被
    告己○○、丙○○所承認，故堪信為真實。
(三)、原告甲○○主張被繼承人謝吳婉慈之遺產應先支付喪葬費用
    及債務部分；參酌遺產及贈與稅法第17條第1 項第9 款及第
    10 款 規定，被繼承人死亡前未償之債務具有確實證明者、
    被繼承人之喪葬費用以100 萬元計算，應由遺產總額中扣除
    ；且喪葬費用乃完畢被繼承人之後事所不可缺，是以，喪葬
    費用之性質，解釋上屬於遺產債務，較為合理。本件被繼承
    人謝吳婉慈生前積欠陳麗美100 萬元，及謝吳婉慈過世時之
    喪葬費用803488元，既已由原告甲○○代為支出，是以原告
    甲○○取得對全體繼承人之遺產債權，得主張自遺產中扣還
    該費用0000000 元。被告己○○、丙○○亦同意自遺產中之
    法院提存金額扣還予原告甲○○。故原告甲○○請求自遺產
    中之法院提存金額扣還，為有理由，應予准許。
(四)、按民法第1164條前段規定：「繼承人得隨時請求分割遺產」
    。從而，原告依該規定請求就被繼承人謝吳婉慈之遺產，按
    兩造各6 分之1 之應繼分比例分割，為有理由。故本件被繼
    承人謝吳婉慈所遺如附表所示之遺產，分割方式如下：
(1)、被繼承人謝吳婉慈所遺之法院提存金額0000000 元：先扣還
    予原告甲○○代墊的0000000 元以後，剩餘497908元供兩造
    每人各取得6 分之1 ，即每人各分得82984.5 元，是以原告
    甲○○取得0000000.5 元（0000000+82984.5 ）；但有除不
    盡的餘額1 元，為避免爭議，宜歸由目前行蹤不明之被告乙○○取得，使被告乙○○取得82985.5 元；因此，其餘原告
    丁○○、戊○○，與被告己○○、丙○○四人，每人各取得
    82984. 5元。
(2)、被繼承人謝吳婉慈所遺之銀行存款與投資股票：均應按兩造
    每人各6 分之1 比例分割。如有除不盡六等分之存款及利息
    、股票及股利，為避免爭議，應由原告與被告己○○、丙○○拋棄予行蹤不明之被告乙○○。
(3)、被繼承人謝吳婉慈所遺之土地房屋：應按兩造每人各6 分之
    1 比例分割為分別共有登記。
(4)、被繼承人謝吳婉慈所遺之汽車二部：因無法原物平均分割予
    6 位繼承人，參酌原告與被告己○○、丙○○均主張變賣後
    分割價金，故認應以變賣所得價金按兩造應繼分比例各6 分
    之1 分配為適當。價金如有除不盡六等分之餘款，為避免爭
    議，應由原告與被告己○○、丙○○放棄予行蹤不明之被告
    乙○○。
五、本件遺產既因兩造無法達成分割協議，原告始提起訴訟，被
    告於訴訟進行中所提出之分割方案，為其伸張及防衛權利所
    必要，且兩造亦因本件遺產分割而均蒙其利，依民事訴訟法
    第81條第2 款規定，本院認為本案訴訟費用應由兩造按應繼
    分（每人各6分之1）比例負擔，始為公平。
六、訴訟費用負擔之依據：民事訴訟法第78條、81條第2 款。
中    華    民    國    99    年    4     月    6     日
                                臺灣板橋地方法院家事法庭
                                    法  官    黃  惠  瑛
附表：被繼承人謝吳婉慈之遺產，分割方式如下：
(1)土地部分：台北市○○區○○段87之11號土地、桃園縣平鎮市
  ○○段63之4 土地。
  分割方式：兩造每人各取得6分之1，辦理分別共有登記。
(2)房屋部分：桃園縣平鎮市○○路82號6 樓、桃園縣平鎮市○○
  路72巷3 號地下1樓。
  分割方式：兩造每人各取得6分之1，辦理分別共有登記。
(3)銀行存款：上海商業銀行三重分行3321元、世華銀行三重分行
  58元、台灣中小企業銀行三重分行195 元、農民銀行三重分行
  68元、台新銀行三重分行3076元、花蓮企業銀行三重分行39
  元、萬通銀行三重分行99元，及該等存款之利息。
  分割方式：兩造每人各得向各存款銀行取得6 分之1 的存款（
  如有除不盡6 等分之存款，原告及被告己○○、丙○○應拋棄
  予行蹤不明之被告乙○○）。
(4)投資部分：彰源企業股份有限公司220 股、聯華食品210 股、
  仁翔建設436 股、立大511 股、新海瓦斯367 股、太電7642股
  ，及該股票的股利。
  分割方式：兩造每人各得向各公司取得6 分之1 股票及股利（
  如有除不盡6 等分之股票及股利，原告及被告己○○、丙○○
  應拋棄予行蹤不明之被告乙○○）。
(5)汽車部分：2G-0000-0000-CHRYSLER 一輛、HF-0000-0000-YUE
  LOONG 一輛。
  分割方式：以變賣汽車所得價金，按兩造每人各取得6 分之1
  價金（價金如有除不盡6 等分時，原告及被告己○○、丙○○
  應拋棄予行蹤不明之被告乙○○）。
(6)法院提存金額（台灣板橋地方法院95年度存字第4884號的提存
  款0000000 元）：原告甲○○取得0000000.5 元，原告丁○○
  、戊○○、被告己○○、丙○○四人每人各取得82984.5 元，
  餘額82985.5 元由被告乙○○取得。
以上正本證明與原本無異。
如對本判決不服，應於收受判決後20日內向本院提出上訴狀（須
按他造人數附繕本並繳納上訴費用）
中    華    民    國    99    年    4     月    6     日
                            書記官      張  美  玉

司法院資訊處製作；財團法人民間司法改革基金會備份。
